【裁判字號】    97,易緝,13
【裁判日期】    970416
【裁判案由】    詐欺
【裁判全文】
臺灣臺北地方法院刑事判決        九十七年度易緝字第一三號
公  訴  人  臺灣臺北地方法院檢察署檢察官
被      告  甲○○
上列被告因詐欺案件，經檢察官提起公訴（九十五年度調偵緝字
第六一號），本院判決如下：
    主  文
甲○○連續意圖為自己不法之所有，以詐術使人將本人之物交付
，累犯，處有期徒刑拾月。
    事  實
一、甲○○於民國八十七年間犯詐欺罪，經臺灣苗栗地方法院以
    九十年度易緝字第一二號判處有期徒刑四月確定，於九十一
    年三月二十二日執行完畢，猶不知悔改，明知其並非多層次
    傳銷事業完美科技世界股份有限公司（下稱完美公司）、美
    商優莎納股份有限公司（下稱優莎納公司）之會員，竟基於
    意圖為自己不法所有之概括犯意，自九十一年九月間起至同
    年十一月間止，在報紙上刊登徵求工讀生或行政助理之廣告
    ，藉以吸引他人前來面試，再於面試時，訛稱其為完美公司
    或優莎納公司之會員，誘以加入直銷經銷商即會員，將可坐
    領優渥佣金，詐騙前來應徵之人繳交入會費，而連續為下列
    行為：
  (一)甲○○於九十一年八月間，在報紙上刊登徵求二手機專賣店
    工讀生之廣告，丁○○見該廣告而撥打電話與甲○○聯絡，
    甲○○乃以介紹丁○○至完美公司任職為由，於同年九月十
    三日下午，偕丁○○至臺北市松山火車站附近之完美公司，
    向丁○○誆稱其係完美公司臺北分公司之會員，丁○○僅須
    繳納入會費新臺幣（下同）三千九百八十元，購買一個網路
    空間，即可加入會員，成為其下線，只要再找七位下線即可
    抽取一定比例之佣金，並交付完美公司之會員申請書予丁○○填寫，佯以將代丁○○申請加入會員，致丁○○信以為真
    ，陷於錯誤，而交付甲○○現金三千九百八十元。
  (二)於九十一年九月間某日，丁○○介紹其同學乙○○前來應徵
    ，甲○○乃於同年月二十九日，向乙○○謊稱其係優莎納公
    司會員，並已為丁○○自完美公司轉為優莎納公司會員，乙○○只要繳交三萬元亦可入會，累積四名下線，即可領取二
    萬七千五百元，工作滿十日並可獲得車馬費三千二百元，每
    自行覓得二位下線，還可領取七千元，且帶乙○○至臺北市
    中正區○○○路○段八十八號二樓優莎納公司，交付優莎納
    公司獨立直銷商申請表予乙○○填寫，佯以將代丁○○寄出
    資料申請加入會員，致乙○○信以為真，陷於錯誤，而交付
    甲○○現金三萬元。
  (三)甲○○於九十一年十月間，在報紙上刊登徵求行政人員之廣
    告，丙○○見該廣告遂撥打電話與甲○○聯繫，並相約在上
    址優莎納公司面試，甲○○乃向丙○○諉稱其係優莎納公司
    會員，僅須繳交三萬元即可成為會員，再尋找二位下線，便
    可抽佣，並交付優莎納公司獨立直銷商申請表予丙○○填寫
    ，佯以將代丙○○郵寄申請入會之資料至香港，致丙○○信
    以為真，陷於錯誤，乃當場交付甲○○現金三萬元。
  (四)於九十一年十一月二日，甲○○再向乙○○詐稱若再投資三
    萬元購買一個優莎納公司會員資格，即可多拿一份優莎納公
    司之產品，並取得ＮＯＫＩＡ八八五○型手機一支，致乙○○信以為真，陷於錯誤，乃於同年十一月二日至銀樓以刷卡
    換現金之方式，交付甲○○三萬元。
    甲○○以此方式共詐得九萬三千九百八十元，嗣丁○○、乙○○、丙○○發覺甲○○並未為渠等申請加入優莎納公司會
    員，且避不見面，始知受騙。
二、案經乙○○訴由臺灣臺北地方法院檢察署檢察官偵查起訴。
    理  由
壹、證據能力方面：
一、按得為證據之被告以外之人於偵查中所為之陳述，因其陳述
    未經被告詰問，應認屬於未經合法調查之證據，並非無證據
    能力，而禁止證據使用。此項詰問權之欠缺，非不得於審判
    中由被告行使以補正，而完足為經合法調查之證據。倘被告
    於審判中捨棄詰問權，或證人客觀上有不能受詰問之情形，
    自無不當剝奪被告詰問權行使之可言（最高法院九十六年度
    臺上字第四○六四號判決參照）。證人即告訴人乙○○於檢
    察官偵查中之證詞業經具結，有證人結文附卷可稽（見臺灣
    臺北地方法院檢察署九十六年度調偵緝字第六一號偵查卷第
    七十八頁），並經本院傳拘無著，有送達回證、臺灣士林地
    方法院檢察署九十七年三月二十七日士檢清綱九七助二九五
    字第八八三一號函在卷可憑（見本院九十七年度易緝字第一
    三號刑事卷第五十三頁、第六十九之一頁），其客觀上不能
    受詰問，參照上述說明及刑事訴訟法第一百五十九條之一第
    二項之規定，並無不當剝奪被告詰問權之可言，其於檢察官
    偵查中之證詞，自得作為證據；至其餘資以認定本案犯罪事
    實之非供述證據（詳後述），亦查無違反法定程序取得之情
    形，依同法第一百五十八條之四反面規定，洵具證據能力，
    合先敘明。
貳、實體方面：
一、訊據被告甲○○固坦承於上揭時、地刊登徵才廣告，並收取
    告訴人乙○○，及被害人丁○○、丙○○所繳交之入會費，
    惟矢口否認有何詐欺取財犯行，辯稱：伊係在香港加入優莎
    納公司成為會員，會員編號為0000000000號，伊
    收取丁○○、乙○○、丙○○所交付之入會費後，已為渠等
    加入優莎納公司云云。經查：
  (一)上揭事實，業據：
    1.證人丁○○於本院審理時證稱：九十一年八月間，我看報
      紙應徵二手機專賣店工讀生，而與被告聯繫，被告說要找
      我去完美公司任職，並於同年九月十三日下午，帶我到臺
      北市松山火車站附近的完美公司，被告說他是完美公司的
      會員，我只要繳入會費三千九百八十元，買一個網路空間
      ，就可以當他的下線，我再找七個下線就可以抽一定比例
      的佣金，被告說產品部分他會負責銷售，我只要拉下線就
      有錢可以賺，並且要我填寫申請入會的資料，我那時候剛
      進入社會，沒想那麼多，就當場交給被告入會費三千九百
      八十元，後來完美公司被查出是違法的傳銷公司，被告還
      跟我說他已經幫我轉到優莎納公司，後來我向優莎納公司
      查詢，才發覺根本沒有我的資料等語明確（見同上本院易
      緝字卷第七十七頁反面至第八十二頁）。
    2.證人乙○○於偵查中結證：九十一年九月間，丁○○問我
      是否要找工作，要不要跟他一起去，工作很輕鬆，我就與
      丁○○一起去，當時被告說他從完美公司轉到優莎納公司
      ，優莎納公司是賣健康食品的，只要繳三萬元成為會員，
      下面累積四個人，就可以拿到二萬七千五百元，做滿十天
      ，即可領取三千二百元的車馬費，如果我自己找到下線，
      每兩個人還可拿七千元，並要我填寫優莎納公司經銷商的
      申請表，我就在同年月二十九日去辦現金卡，貸款三萬元
      投資，後來在同年十一月初，被告又跟我說如果我再投資
      三萬元，還可多拿一份優莎納公司的產品，他也會另外給
      我一支ＮＯＫＩＡ八八五○型手機，所以我用刷卡換現金
      的方式，再投資三萬元，但優莎納公司的產品其實不值錢
      ，被告答應給我的手機也沒有給我，到應該發錢的時候，
      被告就很難找，最後更避不見面，我才知道受騙等語甚詳
      （見同上調偵緝字偵查卷第七十三頁至第七十五頁）。
    3.證人丙○○於本院審理時證以：九十一年十月間，我看報
      紙徵求行政人員的廣告，而與被告聯繫，被告與我約在優
      莎納公司面試，並告訴我只要繳交入會費三萬元即可加入
      優莎納公司，若找到一定下線的人數，就可以抽佣，也拿
      一些健康食品給我看，並拿申請加入會員的表格給我填寫
      ，我就當場到銀行提領三萬元交給被告，加入優莎納公司
      ，被告還表示表格要寄到香港，才可以成為優莎納公司的
      會員，後來我發現我所填具的會員申請表始終都在被告辦
      公室並未寄出，始知被騙等語至明（見同上本院易緝字卷
      第五十九頁至第六十一頁）。
    4.並有丁○○所填寫購買完美公司網路空間之超哈網服務股
      份有限公司網站申請契約書、乙○○用以繳交入會費之萬
      泰商業銀行客戶交易明細表、錦宏銀樓簽帳單在卷可稽（
      見同上調偵緝字偵查卷第八十七頁、第九十一頁、第九十
      二頁）。
    5.勾稽前開證人證言及書證，足證被告確施以加入完美公司
      或優莎納公司之直銷經銷商即會員，將可坐領優渥佣金之
      詐術，向丁○○、乙○○、丙○○訛詐財物無誤。
  (二)被告固辯稱：伊係在香港加入優莎納公司成為會員，會員編
    號為0000000000號，伊收取丁○○、乙○○、丙○○所交付之入會費後，已為渠等加入優莎納公司云云。惟
    會員編號0000000000號並非優莎納公司臺灣分公
    司之會員標號，被告亦非該公司之員工或直銷商，丁○○、
    乙○○、丙○○亦均非該公司之會員，此有優莎納公司臺灣
    分公司九十四年十二月十三日函、九十五年四月十五日函附
    卷可佐（見臺灣臺北地方法院檢察署九十四年度偵緝字第一
    二六四號偵查卷第四十五頁、同上調偵緝字偵查卷第六頁）
    ，被告如係香港地區優莎納公司之會員，衡情應可輕易提出
    相關證明文件，惟自案發迄今業五年餘均未能提出，是被告
    空言所辯，自不足取。
  (三)綜上所述，被告辯解，顯係卸責之詞，委不足採。本案事證
    明確，被告詐欺取財犯行，堪以認定，應予依法論科。
  (四)至於被告聲請傳喚證人張姵宣，欲證明張姵宣幫伊經營手機
    店，伊向丁○○、乙○○、丙○○收取入會費多出之部分係
    交付張姵宣，惟此與爭點無涉，且本案事證已臻明確，本院
    認無調查之必要，附此敘明。
二、論罪科刑：
  (一)被告行為後，刑法部分條文業於九十四年一月七日修正，同
    年二月二日公布，並於九十五年七月一日施行，修正後即現
    行刑法第二條第一項規定：「行為後法律有變更者，適用行
    為時之法律，但行為後之法律有利於行為人者，適用最有利
    於行為人之法律。」上開規定乃與刑法第一條罪刑法定主義
    契合，而貫徹法律禁止溯及既往原則，係規範行為後法律變
    更所生新舊法律比較適用之準據法，是刑法第二條本身雖經
    修正，但刑法第二條既屬適用法律之準據法，本身尚無比較
    新舊法之問題，應一律適用裁判時即修正後刑法第二條規定
    以決定適用之刑罰法律，合先敘明。而有關新舊法之比較，
    應就罪刑有關之共犯、連續犯、牽連犯加重等暨其他法定加
    減原因（如身分加減）與加減例等一切情形，綜其全部罪刑
    之結果而為比較（最高法院九十五年第八次刑事庭會議決議
    參照）。又此所謂不能割裂適用，係指與罪刑有關之本刑而
    言，並不包括易刑處分在內，易刑處分係刑罰執行問題，既
    與罪刑無關，自應分別就新舊法所規定之有利不利為比較，
    而適用最有利於行為人之規定以定其易刑之折算標準（最高
    法院九十七年度臺上字第四六三號判決參照）。經查：
    1.刑法第三百三十九條詐欺罪法定刑罰金部分，依修正前刑
      法第三十三條第五款規定：「罰金：（銀元）一元以上」
      ，而銀元與新臺幣間之折算，依現行法規所定貨幣單位折
      算新臺幣條例規定，以銀元一元折算新臺幣三元；修正後
      刑法第三十三條第五款則規定：「罰金：新臺幣一千元以
      上，以百元計算之」，經比較新舊法之規定，修正後刑法
      第三十三條第五款所定罰金之最低數額，較之修正前提高
      ，自以修正前刑法第三十三條第五款規定有利於被告。
    2.修正後刑法業已刪除第五十六條連續犯之規定，是於新法
      修正施行後，行為人之數犯罪行為，即須分論併罰，此刪
      除雖非犯罪構成要件之變更，但顯已影響行為人刑罰之法
      律效果，自屬法律有變更，比較新舊法結果，適用被告行
      為時法律即修正前刑法第五十六條之規定論以連續犯，對
      被告並無不利。
    3.罰金刑之加減，依修正前刑法第六十八條，僅加減其最高
      度，修正後刑法第六十七條則規定，其最高度及最低度同
      加減之。就加重而言，修正前僅就最高度加重，顯有利於
      被告。
    4.綜上各條文修正前、後之整體比較，揆諸前揭最高法院決
      議及修正後刑法第二條第一項之「從舊從輕」原則，適用
      九十四年二月二日修正後之刑罰法律，對被告並未較有利
      ，自應適用修正前刑法之相關規定。
    5.有關累犯之規定，於有期徒刑執行完畢後五年內，故意再
      犯有期徒刑以上之罪，不論依修正前刑法第四十七條或修
      正後刑法第四十七條第一項之規定，均構成累犯，對被告
      而言並無有利或不利之情形，不生新舊法比較之問題（最
      高法院九十六年度臺上字第二三三一號判決參照），併此
      敘明。
  (二)核被告所為，係犯刑法第三百三十九條第一項詐欺取財罪。
    被告先後多次詐欺取財犯行，時間緊接，方法相同，觸犯構
    成要件相同之罪名，顯係基於概括犯意反覆為之，為連續犯
    ，依修正前刑法第五十六條之規定，以一罪論，並加重其刑
    。被告於八十七年間犯詐欺罪，經臺灣苗栗地方法院以九十
    年度易緝字第一二號判處有期徒刑四月確定，於九十一年三
    月二十二日執行完畢，有臺灣高等法院被告前案紀錄表存卷
    可參（見同上本院易緝字卷第八十七頁至第八十八頁），並
    經本院調卷核閱屬實（見外放臺灣苗栗地方法院檢察署九十
    一年度執緝字第一八號執行卷影印卷），其前受徒刑之執行
    完畢，於五年以內故意再犯本案有期徒刑以上之罪，為累犯
    ，應依刑法第四十七條第一項規定遞加重其刑。爰審酌被告
    前有詐欺前科，仍不知悔悟，其正值壯年，不思以正途取財
    ，竟一再施用詐術詐取被害人財物，詐騙金額近十萬元，且
    犯罪後猶飾詞巧辯，未見悔意，犯後迄今已逾五年，亦未賠
    償被害人分文，及其犯罪之手段、品行、生活狀況、智識程
    度等一切情狀，量處如主文所示之刑。又按中華民國九十六
    年罪犯減刑條例施行前，經通緝而未於九十六年十二月三十
    一日前自動歸案接受偵查、審判或執行者，不得依該條例減
    刑，中華民國九十六年罪犯減刑條例第五條定有明文。查被
    告係於上開減刑條例施行前之九十五年五月十一日經本院通
    緝，於該條例九十六年七月十六日施行後未自動歸案，迄九
    十七年一月二十一日始經警緝獲到案，有本院通緝書、桃園
    縣政府警察局通緝案件移送書、解送人犯報告書、查捕逃犯
    作業查詢報表在卷可考（見本院九十六年度易字第一二一號
    刑事卷第四十五頁至第四十六頁、本院易緝字卷第二頁、第
    三頁至第四頁、第十頁），依上開說明，自不得予以減刑，
    併予指明。
三、臺灣板橋地方法院檢察署九十七年度偵字第六六九一號、第
    六六九二號檢察官移送併辦意旨略以：(一)被告於九十二年九
    月間介紹友人沈春長予李蓮芝認識，由李蓮芝與沈春長協議
    由沈春長出資八十萬元交予李蓮芝經營「美樂家傳銷事業」
    。被告竟意圖為自己不法之所有，佯以代為保管投資額為由
    ，要求李蓮芝將其中投資額四十萬元交付其保管，並由其簽
    立保管條及本票各一紙以供擔保，約定保管時間自九十二年
    九月四日起至同年十二月三日止，屆期將無息全數返還，致
    李蓮芝不疑有他，如數交付，嗣保管期限屆至，被告拒不返
    還，並避不見面。(二)被告意圖為自己不法所有之概括犯意，
    於附表之時、地，向附表之陳冠羽等人佯稱其係與「美安直
    銷公司」生意往來之傳銷商，加入「美安直銷公司」只須繳
    交入會費三千二百元及投資金額六萬元，無須購買該公司貨
    品，即可賺取業績獎金及拿取公司貨品，投資金額並可用信
    用卡刷卡購買金元寶方式支付，致陳冠羽等人不疑有他，分
    別如數繳交入會費及以銀行信用卡刷卡購買金元寶充為投資
    金予甲○○，嗣陳冠羽等人未取得該公司貨品亦未分得業績
    獎金，始知受騙。因認被告此部分涉有刑法第三百三十九條
    第一項詐欺取財罪嫌，並與前揭起訴部分具有連續犯關係，
    屬於裁判上一罪，為法律上之同一案件，請併案審理云云。
    惟併案(一)、(二)部分犯罪時間與本案犯罪時間各相距長達十月
    、三年餘，時間上並不緊接，顯難認係自始均在被告一個預
    定犯罪計劃以內，出於主觀上始終同一犯意所為，應無連續
    犯關係可言，本院自無從併予審理，應退由檢察官，另為適
    法之處理。
據上論斷，應依刑事訴訟法第二百九十九條第一項前段，刑法第
二條第一項前段、第三百三十九第一項、第四十七條第一項、修
正前刑法第五十六條，刑法施行法第一條之一第一項、第二項前
段，判決如主文。
本案經檢察官江貞諭到庭執行職務
中    華    民    國  九十七  年    四    月   十六   日
                          臺灣臺北地方法院刑事第十四庭
                              審判長法  官  宋松璟
                                    法  官  陳琪媛
                                    法  官  孫萍萍
以上正本證明與原本無異。
如不服本判決，應於判決送達後十日內，向本院提出上訴狀。
                                    書記官  林義盛
中    華    民    國  九十七  年    四    月   十六   日
附表：
┌──┬─────┬──────┬──────┬────┐
│編號│ 詐騙時間 │  詐騙地點  │  詐騙財物  │ 被害人 │
│    │ （民國） │            │ （新臺幣） │        │
├──┼─────┼──────┼──────┼────┤
│ 一 │九十四年十│高雄市苓雅區│由孫文讚以其│陳冠羽、│
│    │二月四日二│自強三路二五│花旗銀行信用│孫文讚  │
│    │十時許    │三號「金太銀│卡刷卡消費十│        │
│    │          │樓」        │一萬元金元寶│        │
│    │          │            │及購買一萬元│        │
│    │          │            │餐券充為陳冠│        │
│    │          │            │羽及孫文讚之│        │
│    │          │            │投資金額，連│        │
│    │          │            │同入會費費各│        │
│    │          │            │三千二百元交│        │
│    │          │            │付被告      │        │
├──┼─────┼──────┼──────┼────┤
│ 二 │九十四年十│同上        │由李良渡以其│李良渡  │
│    │二月二十日│            │高雄銀行信用│        │
│    │某時許    │            │卡刷卡消費六│        │
│    │          │            │萬元金元寶充│        │
│    │          │            │為投資金額，│        │
│    │          │            │連同入會費費│        │
│    │          │            │三千二百元交│        │
│    │          │            │付被告      │        │
├──┼─────┼──────┼──────┼────┤
│ 三 │九十五年二│臺中市○○路│由王素蘭以其│王素蘭  │
│    │月六日六時│二三七號「基│國泰世華銀行│        │
│    │許        │龍銀樓」    │信用卡刷卡消│        │
│    │          │            │費六萬元金元│        │
│    │          │            │寶充為投資金│        │
│    │          │            │額，連同入會│        │
│    │          │            │費費三千二百│        │
│    │          │            │元交付被告  │        │
└──┴─────┴──────┴──────┴────┘
附錄本案論罪科刑法條全文：
刑法第三百三十九條
意圖為自己或第三人不法之所有，以詐術使人將本人或第三人之
物交付者，處五年以下有期徒刑、拘役或科或併科一千元以下罰
金。
以前項方法得財產上不法之利益或使第三人得之者，亦同。
前二項之未遂犯罰之。


司法院資訊處製作；財團法人民間司法改革基金會備份。
